【裁判字號】    92,上訴,1828
【裁判日期】    921230
【裁判案由】    廢棄物清理法
【裁判全文】
臺灣高等法院臺中分院刑事判決          民國九十二年度上訴字第一八二八號
    上  訴  人
    即  被  告  丙○○○事業股份有限公司
    上  訴  人
    即  被  告
    兼右代表人  乙○○
    選任辯護人  劉北元
右上訴人因廢棄物清理法案件，不服臺灣彰化地方法院中華民國九十二年五月二十二
日第一審判決（民國九十一年度訴字第八三五號，起訴案號：臺灣彰化地方法院檢察
署民國九十年度偵字第五四六○號、九十一年度偵字第四二三二號），提起上訴，本
院判決如左：
    主      文
原判決撤銷。
丙○○○事業股份有限公司，其負責人因執行業務未依廢棄物清除處理許可文件內容
，處理廢棄物，科罰金新臺幣貳拾萬元。
乙○○未依廢棄物清除處理許可文件內容，處理廢棄物，處有期徒刑壹年壹月，緩刑
貳年。
    事      實
乙○○係設在臺北市○○區○○路一二六號五樓丙○○○事業股份有限公司（以下簡
稱碩泰公司）之負責人，碩泰公司於彰化縣伸港鄉○○村○○○○路六號設有廢棄物
處理廠，並向彰化縣政府領有廢棄物處理廠操作許可證件，公司之營業項目為一般及
有害事業廢棄物之處理，其處理廢棄物之種類為(一)含銅污泥(二)酸性銅蝕刻液(三)廢無機
酸(四)廢無機鹼，而該公司之主要產品為銅粉、硫酸銅、鎳粉，另該公司於許可申請文
件中自行敘述承諾「銅粉回收方面：：：銅的回收率要在95％以上」，「若不能通過
回收銅粉之品質要求（銅含量大於％），則重新調整球磨機之操作，直至回收銅粉
之品質符合要求為止」，且公司廢棄物處理場操作許可證亦未登記可輸出境外，售予
國外業者，而係應將資源回收成品售予金屬冶煉廠或化學銷售商，另一般事業廢棄物
交由新統聯清潔有限公司清除，乙○○執行該公司廢棄物處理之業務，明知應依公司
領有之廢棄物清除處理許可證或核備文件之內容，貯存清除及處理廢棄物，竟違反前
揭規定，於民國九十年三月中旬某日，指示不知情之人員，將該公司設在上開廢棄物
處理廠之有害事業廢棄物（經ＴＣＬＰ之ＰＨ值１‧５，鉛含量達十三點一ｍｇ／Ｌ
）及含銅濃度僅介於百分之十四點三至百分之零點捌間之含銅污泥一批一千二百三十
九點三六噸，載運至台中港第十二Ａ倉庫置放，準備報關輸出，嗣經海關人員查覺有
異，通知行政院環境保護署中區督察大隊於九十年三月二十二日十七時許採樣檢驗，
始查知上情。案經彰化縣政府告發臺灣彰化地方法院檢察署檢察官偵查起訴。
    理      由
一、訊據上訴人即被告乙○○，矢口否認有上開犯行，辯稱公司部分確有廢棄物處理
    廠之操作許可證，根本沒有違反廢棄物處理法，其自己部分也沒有違法，況抽驗
    過程沒有知會公司，第一次之檢測報告不實在等語。
二、查碩泰公司彰濱廠之主要產品為銅粉、硫酸銅、鎳粉，有經濟部工廠登記證影本
    附卷可稽（偵字卷第十九頁），又碩泰公司之營業項目為一般及有害事業廢棄物
    處理，其許可處理廢棄物之種類為(一)含銅污泥(二)酸性銅蝕刻液(三)廢無機酸(四)廢無
    機鹼，而中間處理或最終處置地點為資源回收成品售予金屬冶煉廠或化學銷售商
    ，一般事業廢棄物交由新統聯清潔有限公司清除，又其在廢棄物處理機構操作許
    可申請文件中，自行敘述承諾「銅粉回收方面．．．銅的回收率要在95％以上」
    ，「若不能通過回收銅粉之品質要求（銅含量大於％），則重新調整球磨機之
    操作，直至回收銅粉之品質符合要求為止」，有彰化縣政府廢棄物處理場（廠）
    操作許可證及申請文件與行政院環境保護署九十年六月十四日環署廢字第○○三
    三五三○號函在卷足憑（偵查卷第六十二－六十四頁、第九頁），可知碩泰公司
    係在處理含銅污泥等之廢棄物，該含銅污泥等之廢棄物經其處理後回收成銅粉硫
    酸銅等之成品，可銷售予金屬冶煉廠或化學銷售商，剩下之一般事業廢棄物則交
    由新統聯清潔有限公司清除，要無可疑。換言之，碩泰公司處理一般及有害事業
    廢棄物後，應僅有產品銅粉、硫酸銅、鎳粉等，餘則為一般事業廢棄物，不可能
    再有有害事業廢棄物或含銅介於百分之十四點三至百分之零點八之間的含銅污泥
    ，且碩泰公司也不可以將之輸出境外，售予國外業者，否則即與公司操作許可證
    之規定有違。
三、次查碩泰公司將含銅污泥一批載運至台中港第十二Ａ倉庫置放，準備報關輸出，
    並未事先報經中央主管機關許可，且未依審查通過之申請文件內容經營處理業務
    ，也有違反廢棄物清理法案件告發單二紙可按，並有告發相片資料及台中關稅局
    出口報單等在卷可資佐證，亦為被告乙○○所不否認，此部分之事實應堪信為真
    實，又被告運往台中關準備出山之銅污泥一批，經行政院環境保護署督察大隊採
    樣送驗結果，其中十一樣品經成份分析含銅濃度各介於百分之十四點三至百分之
    零點八之間，與該公司應依原申請書內容進行處理後，於銅含量達百分之八十五
    以上時，始能以該公司所稱資源回收成品「銅粉」名義售予冶煉廠之規定不符，
    另一樣品經ＴＣＬＰ之ＰＨ值僅一點五，並含總鉛含量達十三點一ｍｇ／Ｌ，屬
    有害事業廢棄物，有彰化縣政府九十年八月六日九○彰府環四字第四八三二號函
    ，行政院環境保護署九十年五月十四日九十環署督字第○○二九五八七號函及行
    政院環境保護署稽查督察大隊中區隊之檢驗報告附卷可稽（偵卷第一頁、第十一
    頁、第二十五－三十六頁），足見被告公司未依廢棄物清除處理許可文件內容清
    除處理廢棄物，要無可疑。
四、被告辯稱許可證內容並未記載：「回收之銅粉純度應大於百分之八十五」及「若
    不能通過回收銅粉之品質要求，則重新調整球磨機之操作，直至回收銅粉之品質
    符合要求為止」，也沒有規定不得輸出境外，然被告公司向行政院環境保護署（
    以下簡稱環保署）提出之申請許可文件所附之資料上確有上開內容，由於環保署
    係依據被告公司提出之申請文件內容，作為核發許可證先決條件，必申請文件之
    內容符合環保署環境保護之相關需求，目的事業主管機關才會核准許可證，況被
    告公司取得之許可證亦載明：「附表不得與許可證分開使用」，由於被告公司係
    專門處理廢棄物，而處理後之產品為銅粉、硫酸銅、鎳粉，處理後之資源回收成
    品可售予金屬冶煉廠或化學銷售商，剩餘之一般事業廢棄物則交由新統聯清潔有
    限公司清除，有該公司之經濟部工廠登記證及彰化縣政府廢棄物處理場（廠）操
    作許可證之記載足憑，如被告公司未將廢棄物處理後含銅成份達百分之八十五以
    上，如何可作為「銅粉」之成品出售，而被告公司之許可證亦未登記可輸出境外
    售予國外業者，由於許可證之性質當係僅記載許可之項目，未在許可證記載者即
    非許可之範圍，為理所當然之解釋，復有郭至善、江培根在偵查中結證：「他們
    未加註記，故不可運出，在未經許可，不可出口」（偵查第九十二頁），況環保
    署九十年六月十四日九十環署廢字第○○三三五三○號亦敘述甚明，有該函在卷
    可資佐證（偵查卷第九、十頁），是被告此部分之辯解不足採信。
五、被告又辯稱九十年三月二十二日第一次採樣時未會同被告公司之人員在場，對採
    樣檢驗之結果不得作為被告不利之證據，應以原審法院審理中於九十二年一月十
    三日重行採樣檢驗之結果為準。然查環保署之人員於九十年三月二十二日下午五
    時開始採樣，到九十年三月二十三日中午十二時為止，採樣後隨即檢測，到九十
    年四月二日檢測完成，已經洪義勇在原審結證：「是我們環保署會同縣環保局去
    採樣的」，經法官訊以：「當時九十年三月二十二日所採樣的化驗後經認定是有
    害事業廢棄物」，答稱：「是的」，有筆錄之記載足憑（原審卷第六十七頁），
    也有檢測報告之記載可按，由於第一次採樣係由環保署會同縣環保局之人員共同
    採樣，對於公務員之公務上行為，應信任其為真實，其採樣檢驗之結果，自應加
    以採信。至九十二年一月十三日之採樣，係到彰化縣伸港鄉○○村○○○○路六
    號碩泰公司採樣，由於採樣時洪義勇已當場表示：「被告所指之物品是否當時所
    查扣之污泥，已無法確定」（原審卷第四十六頁），又有環保署函述：「九十二
    年一月十三日本署環境督察總隊中區督察大隊派員會同貴院現勘採樣時，依業者
    所指貯存之「物品」，因時空地點及包裝外觀不同，本署人員已當場表示未能確
    定係屬前業者報關輸出之物」，有環保署九十二年三月四日環署督字第○九二○
    ○一五七七○號函在卷足憑（原審卷第五十二頁），由於第二次採樣之「物品」
    ，不能確定係被告公司第一次欲報關出口而採樣之「物品」，自不能以第二次檢
    驗之結果推翻第一次之檢驗報告，則被告此部分之辯解也不足取。何況證人李協
    昌在原審結證：「當時我們採十二件（即第一次採樣），我們嫌疑他們從工廠直
    接出來沒有經過處理，我們要追蹤這家公司的污泥，所以沒有把這十二樣混合，
    當時我們有拍照取樣過程」，「因為當初採十二件是在一千多包日採（似為內採
    之誤），當時是十二包分別去做送驗，而一月十三日（即第二次採樣）所採的，
    混合作檢視」（原審卷第七十五頁、七十六頁），則第二次之檢驗報告較不客觀
    ，因非每包個別檢驗，而係混合檢驗。再參以第一次檢驗報告中，總銅含量從最
    低十九到最高七百七十八（偵查卷第二十五頁、第三十三頁），差距甚大，而且
    每包採樣檢驗結果，總銅之含量均不相同（偵查卷第二十五－三十六頁），可知
    證人洪義勇所稱懷疑被告公司把沒有經過處理之含銅污泥輸出，應屬可信。
六、綜上所述，被告乙○○係碩泰公司之負責人，其未依廢棄物清除處理許可文件內
    容清除、處理廢棄物之事證明確，犯行堪以認定，由於被告行為後廢棄物清理法
    已於九十年十月二十四日修正公布，同年月二十六日生效，該法原第二十二條第
    二項第四款規定，已改列為新法第四十六條第一項第四款，法定刑由原一年以上
    五年以下有期徒刑，得併科一百萬元以下罰金，修正為一年以上五年以下有期徒
    刑，得併科新台幣三百萬元以下罰金，另該法原第二十二條第四項之規定，於修
    正後另定於第四十七條，有關條文內容及刑度均未變更，依刑法第二條第一項前
    段規定，自應適用新法處斷，被告辯護人雖稱原條文後段處罰之行為態樣從：「
    或未依廢棄物清除處理許可證或核備文件內容儲存清除處理廢棄物者」，已變更
    為：「或未依廢棄物清除處理許可文件內容貯有、清除、處理廢棄物」，已無許
    可證之記載，被告之行為即非處罰之對象，由於舊法所謂：「許可證或核備文件
    內容」與新法之：「許可文件內容」應係相同之含義，辯護人所辯顯係對條文之
    誤解。
七、核被告乙○○所為，係犯修正後廢棄物清理法第四十六條第一項第四款之罪，被
    告碩泰公司因其負責人執行業務未依廢棄物清除處理許可文件內容處理廢棄物，
    應依同法第四十七條規定處罰，原審論罪科刑雖無不合，被告上訴意旨否認犯罪
    亦無理由，然原判決事實欄關於被告碩泰公司係設在台北市中正區○○○○街」
    竟誤為「寧波路」，且有關公司許可證之內容及違反之內容未詳細記載，均有未
    合，仍應將原判決撤銷，爰審酌被告碩泰公司之犯罪情狀及被告乙○○之素行尚
    佳，未有任何前科紀錄，及其犯罪之動機、手段、目的暨犯後態度等一切情狀，
    分別科處如主文所示之刑，又被告乙○○未曾受有期徒刑以上刑之宣告，有被告
    全國前案記錄表在卷足按，經此教訓後當無再犯之虞，認所宣告之刑以暫不執行
    為適當，併宣告緩刑二年，以勵自新。
八、據上論斷，應依刑事訴訟法第三百六十九條第一項前段、第三百六十四條、第二
    百九十九條第一項前段，修正後廢棄物清理法第四十六條第一項第四款、第四十
    七條，刑法第十一條前段、第二條第一項前段、第七十四條第一款，判決如主文
    。
本案經檢察官甲○○到庭執行職務。
中      華      民      國      九十二     年    十二     月    三十    日
                                臺灣高等法院臺中分院刑事第八庭
                                      審判長法  官  羅  得  村
                                            法  官  劉  榮  服
                                            法  官  陳  毓  秀
右正本證明與原本無異。
如不服本判決應於收受送達後十日內向本院提出上訴書狀，其未敘述上訴之理由者並
得於提起上訴後十日內向本院補提理由書（均須按他造當事人之人數附繕本）。
                                            書記官  林  水  濱
中      華      民      國      九十二     年    十二     月   三十一   日
附錄：
廢棄物清理法第四十六條第一項第四款：
有下列情形之一者，處一年以上五年以下有期徒刑，得併科新臺幣三百萬元以下罰金
：
四、未依第四十一條第一項規定領有廢棄物清除、處理許可文件，從事廢棄物貯存、
    清除、處理，或未依廢棄物清除、處理許可文件內容貯存、清除、處理廢棄物。
第四十七條：
法人之負責人、法人或自然人之代理人、受僱人或其他從業人員，因執行業務犯前二
條之罪者，除處罰其行為人外，對該法人或自然人亦科以各該條之罰金。
                                                                        Ｒ


司法院資訊處製作；財團法人民間司法改革基金會備份。
